【裁判字號】    95,交聲,447
【裁判日期】    951130
【裁判案由】    聲明異議
【裁判全文】
臺灣彰化地方法院交通事件裁定  九十五年度交聲字第四四七號
原處分機關  交通部公路總局臺中區監理所彰化監理站
異  議  人
即受處分人  乙○○
上列受處分人因違反道路交通管理處罰條例案件，對於交通部公
路局臺中區監理所彰化監理站九十五年五月十五日所為之處分（
彰監五字第裁六四─Ｉ00000000號）聲明異議，本院裁
定如下：
    主  文
原處分撤銷。
乙○○不罰。
    理  由
一、原處分機關略以：本案為彰化縣警察局田中分局於民國九十
    四年五月十八日以彰警交字第Ｉ00000000號違規通
    知單，當場舉發駕駛人張木旺駕駛車主即異議人乙○○所有
    車牌號碼ＴＮＨ─九五七號輕型機車，於九十四年五月十八
    日下午八時四十五分許，在彰化縣社頭鄉○○路、社斗路口
    「未領用號牌行駛公路（無牌）」違規（該查電腦資料顯示
    ：該車已於八十七年十二月十六日繳銷，詳如機車車籍查詢
    報表，因此違規事實應為「牌照業經繳銷仍行駛者」），爰
    依道路交通管理處罰條例第十二條第一項第九款之規定，裁
    處異議人即機車所有人新臺幣一萬八千元等語。異議人即受
    處分人乙○○則以：上開機車車牌已於八十七年間繳銷，並
    轉送勝輪機車行報廢，且於報廢前在機車行遺失，不知為何
    人所竊，違規時係由張木旺騎駛，應改處罰駕駛人等語而提
    出異議。
二、經查：按「汽車有左列情形之一者，處汽車所有人新臺幣三
    千六百元以上一萬零八百元以下罰鍰，並禁止其行駛：九、
    牌照業經繳銷、報停、吊銷仍行駛者。」，道路交通安全規
    則第十二條第一項第九款定有明文；復按「本條例關於車輛
    所有人之處罰，如應歸責於車輛駕駛人者，處罰車輛駕駛人
    。」，本案經舉發違規時生效施行之修正前道路交通管理處
    罰條例第八十五條第二項亦著有明文。而上開車牌號碼ＴＮ
    Ｈ─九五七號輕型機車，於九十四年五月十八日下午八時四
    十五分許，在彰化縣社頭鄉○○路、社斗路口，由駕駛人張
    木旺（已於九十五年四月九日死亡）騎乘而遭舉發違規之事
    實，有彰化縣警察局舉發違反道路交通理事件通知單、個人
    基本資料查詢結果各一件在卷可稽。本件異議人乙○○辯稱
    上開機車已於八十七年間繳銷牌照並交由勝輪機車行報廢一
    情，核與證人即勝輪機車行負責人甲○○於本院訊問時證述
    ：「差不多在牌照繳銷的時間，異議人買一輛新機車，就將
    機車估給我們，異議人是叫我們交給環保局，這輛機車我估
    給異議人多少錢我忘記了。異議人叫我們將牌照繳銷，所以
    我們依照他的意思繳銷。．．．（問：異議人將機車交給機
    車行的時候，是否表示他已經不是車主了？）機車是異議人
    估給機車行，估給我們之後他就不是車主。」等語相符，證
    人甲○○於本院訊問時並證稱：「機車車體放在機車行外面
    ，在我們要交給環保局之前丟掉了，我有去警察局報案，但
    是警察說機車已經沒有資料，所以沒有辦法報案。（問：機
    車遺失的時間？）忘記了。很久了，差不多八十七年年底的
    時候。（問：是否認識張木旺？）不認識。」等語。是異議
    人於本案違規行為遭舉發之際，已非機車之實際所有人，且
    前開機車在勝倫機車行遺失時，該機車之號牌已因繳銷而未
    懸掛車牌，則駕駛人張木旺於上揭時、地騎乘機車為警舉發
    ，顯係知悉該車並未懸掛車牌而不能行駛，其明知上情而仍
    駕駛上開未懸掛車牌之機車而遭舉發，顯有可歸責之事由。
    依上開說明，原處分機關對異議人即受處分人乙○○裁罰，
    即有未洽，原處分應予撤銷，並為不罰之諭知。
據上論斷，應依道路交通案件處理辦法第二十條，裁定如主文。
中    華    民    國  九十五  年  十一    月  三十   日
                  交通法庭法  官  李雅俐
以上正本證明與原本無異
如不服本裁定，應於裁定送達後五日內，向本院提出抗告狀。
中    華    民    國  九十五  年  十一    月  三十   日
                          書記官  陳秀娟


司法院資訊處製作；財團法人民間司法改革基金會備份。
